臺灣板橋地方法院刑事判決　　　　　　　　　　　　九十二年度易字第二一三三號
　　公　訴　人　臺灣板橋地方法院檢察署檢察官
　　被　　　告　丙○○
　　選任辯護人　蔡文彬律師
　　　　　　　　魏式瑜律師
右列被告因偽造貨幣案件，經檢察官提起公訴（九十二年度偵字第一二六０號），本
院判決如左：
    主  文
丙○○無罪。
    理  由
一、公訴意旨略以：被告丙○○於民國（下同）九十一年十二月間，在臺北縣泰山鄉
    ，意圖供行使偽造貨幣之用，而收集偽鈔，嗣於九十一年十二月三十一日十九時
    五十分許，在臺北縣泰山鄉○○路○段一四五巷十一弄口附近，經警在丙○○所
    駕駛之７Ｔ─９１９２號車內，查扣偽造之新臺幣千元紙鈔二０二張，因認被告
    涉犯刑法第一百九十六條第一項之意圖供行使之用而收集偽造通用貨幣罪嫌云云
    。
二、按犯罪事實應依證據認定之，無證據不得推定其犯罪事實；又不能證明被告犯罪
    者，應諭知無罪之判決；刑事訴訟法第一百五十四條第二項、第三百零一條第一
    項分別定有明文。次按所謂證據，係指直接間接足以證明犯罪行為之一切證人、
    證物而言；且事實之認定，應憑證據，如未能發現相當證據，或證據不足以證明
    ，自不能以推測或擬制之方法，以為裁判基礎，最高法院三十年上字第一二八號
    、四十年台上字第八六號判例均可資參考。再按認定不利於被告之事實，須依積
    極證據，苟積極證據不足為不利於被告事實之認定時，即應為有利於被告之認定
    ，更不必有何有利之證據，最高法院三十年上字第八一六號判例意旨可資參照。
    末按刑事訴訟上證明之資料，無論其為直接或間接證據，均須達於通常一般之人
    均不致有所懷疑，而得確信其為真實之程度，始得據為有罪之認定，若其關於被
    告是否犯罪之證明未能達此程度，而有合理懷疑之存在，致使無從形成有罪之確
    信，根據「罪證有疑，利於被告」之證據法則，即不得遽為不利被告之認定，有
    最高法院七十六年度臺上字第四九八六號判例可稽。
三、本件公訴人認被告丙○○涉有意圖供行使之用而收集偽造通用貨幣罪嫌，無非以
    被告於前述時、地遭警方盤查發現其所駕駛汽車內置有扣案之新臺幣千元紙鈔二
    ０二張，該等紙鈔經中央銀行發行局鑑定結果確均屬偽造者，嗣被告雖供稱該車
    係向一綽號「小江」之友人所借，然無法明確交待「小江」之聯絡方法可供查證
    等為據。惟訊據被告丙○○堅決否認有何意圖供行使之用而收集偽造通用貨幣之
    犯行，辯稱：伊當時所駕駛之上開汽車，係甫於查獲前向友人「小江」所借用者
    ，伊並不知悉車內置有嗣遭警方查扣之偽鈔，亦無何等收集偽鈔之情事等語。
四、經查：
  (一)本件被告於前述時、地駕駛上開汽車遇警盤查之際，警員確自該車之右前座置物
    箱內起獲扣案之偽造新臺幣千元紙鈔二０二張等情，固據被告於警詢時、偵查中
    及本院訊問時供明在卷，並經證人即負責執行該項盤查任務之警員乙○○於本院
    訊問時到庭結證無訛，且有扣案之該等偽造新臺幣千元紙鈔及卷附之中央銀行發
    行局台央發字第０九二００一三五一五號鑑定函文可資佐證，惟被告是否成立公
    訴人所指之意圖供行使之用而收集偽造通用貨幣罪責，仍須視其當時在主觀上是
    否確有收集該等偽造新臺幣千元紙鈔之犯意，暨其在客觀上是否確有收集該等偽
    造新臺幣千元紙鈔之犯行而定，非謂一經證明被告所駕駛之車輛內置有上開偽造
    新臺幣千元紙鈔之客觀事態，即可驟然推論其成立犯罪，合先敘明。
  (二)本件被告於警方查獲上開偽造新臺幣千元紙鈔之現場，即已向警員陳稱上開車輛
    係其於查獲當日甫向一名綽號「小江」之友人所借用者，查獲前並不知悉該車內
    係其於查獲當日甫向一名綽號「小江」之友人所借用者，查獲前並不知悉該車內
    置有偽造紙鈔，亦不知悉該等偽造紙鈔之來源等情，業據證人即負責執行本件查
    獲任務之臺北縣政府警察局新莊分局文化派出警員乙○○於本院訊問時到庭結證
    明確（參見本院九十二年八月二十六日訊問筆錄第二頁），嗣被告自警詢時起，
    歷經偵訊、本院調查及準備程序，以迄本院審理時止，均一再反覆供述上情（參
    見偵查卷第六頁背面、第二十頁背面、第二十一頁、第三十頁背面，本院九十二
    年十二月二十五日準備程序筆錄第三頁、本院九十三年六月三日審判筆錄第十頁
    、本院九十三年七月一日審判筆錄第十六頁），則本件是否得僅憑警方自被告所
    駕駛車輛之右前座置物箱內查扣偽造新臺幣千元紙鈔之客觀事態，遽認其當時確
    有知悉該車內置有該等偽造紙鈔之情事，已非無疑，且上開車輛之登記名義車主
    為甲○○，當初係由一名自稱「何金德」之男子，以二萬元代價商請甲○○出具
    名義購買該車，其後該車即由「何金德」使用處理，甲○○本人未曾實際使用該
    車，被告與「何金德」亦非同一人等節，業據證人甲○○於本院準備程序中到庭
    結證無訛（參見本院九十三年四月二十九日準備程序筆錄第三頁至第八頁），足
    見被告供稱上開車輛係其於查獲當日臨時向友人所借用一節，尚非全然無據，再
    本件查獲之際扣案偽造新臺幣千元紙鈔係置於右前座置物箱中之一只牛皮紙袋內
    一節，復據參諸證人乙○○於本院訊問時結證屬實（參見本院九十二年八月二十
    六日訊問筆錄第二頁），斯時該等偽造新臺幣千元紙鈔既非置於被告所駕駛車輛
    之車內明顯易見處，參核被告所稱上開車輛係其於查獲當日臨時向友人所借用等
    情，益見被告當時在主觀上是否確有知悉其所駕車內置有偽造新臺幣千元紙鈔之
    情事，暨其當時在主觀上是否確係具有收集該等偽造紙鈔之犯意，均顯有產生合
    理懷疑之餘地，據此，自無從僅以警方於被告所駕駛車輛車內查扣上開偽造新臺
    幣千元紙鈔一端，遽認被告成立何等意圖供行使之用而收集偽造通用貨幣罪責。
    至證人乙○○於本院訊問時到庭作證之際，雖曾提及被告遭警方盤查之初，對於
    自身之國民
    云，惟被告斯時對於該等資料交待不清之原因本可能有多端，非必即為畏罪情虛
    所致，且亦無從憑以反證其主觀上具有何等犯意，是本院認此部分證據資料尚難
    援為不利於被告認定之依據，附此敘明。
  (三)本件公訴人雖認被告係於九十一年十二月間，在臺北縣泰山鄉，意圖供行使之用
    而收集偽造貨幣云云，惟被告自警詢時起即堅稱其並不知悉上開偽造新臺幣千元
    紙鈔之來源等語，本院遍觀本案全卷亦無任何跡證足以證明或顯示被告係於公訴
    人所指之時間及地點實施本案犯罪行為，則被告在客觀上是否確公訴人所指之收
    集偽鈔犯行，已非無疑，再本件扣案之上開偽造新臺幣千元紙鈔二０二張，經本
    院送請內政部警政署刑事警察局，先後以指紋特徵點比對法及寧海德林法實施檢
    視及檢驗結果，均未發現該等偽造紙鈔表面留存有何等指紋，有該局九十三年三
    月十日刑紋字第０九三００五三五九四號鑑驗書一紙附卷可稽，此益見被告在客
    觀上是否確有收集偽造貨幣犯行，容有產生合理懷疑之餘地，殊無從僅以警方於
    被告所駕駛車輛車內查扣上開偽造新臺幣千元紙鈔之客觀事態，即驟然推論暨擬
    制被告於上述時、地有收集偽造新臺幣千元紙鈔之犯行為，且尤無從憑以遽認被
    告成立何等意圖供行使之用而收集偽造通用貨幣罪責。
  (四)被告雖迄仍無法提供「小江」之年籍資料或聯絡方法以供檢察官或本院查證，惟
    被告於刑事訴訟程序中本無自證無罪之義務，縱令其所辯內容不實，亦不得憑以
    轉認其成立何等犯罪，是本件亦無從憑此遽認被告成立公訴人所指之意圖供行使
    之用而收集偽造通用貨幣罪責。
  (五)綜上所述，本件公訴人並無法證明被告當時在主觀上確係知悉其所駕駛之上開汽
    車內置有扣案之偽造新臺幣千元紙鈔，亦無法證明被告先前在客觀上確有收集該
    等偽造新臺幣千元紙鈔之行為，核與刑法第一百九十六條第一項意圖供行使之用
    而收集偽造通用貨幣罪之構成要件尚有不符，自難逕以該項罪責相繩，此外，復
    查無其他積極、確切之證據足以證明被告確有公訴意旨所指之意圖供行使之用而
    收集偽造通用貨幣犯行，揆諸前揭說明，要屬不能證明其犯罪，爰為無罪之諭知
    。
據上論斷，應依刑事訴訟法第三百零一條第一項，判決如主文。
本件經檢察官楊仲農到庭執行職務。
中      華      民      國      九十三      年     七     月    十五    日
                                  臺灣板橋地方法院刑事第十五庭
                                      審判長法  官  王屏夏
                                            法  官  戴嘉清
                                            法  官  陳鴻清
右正本證明與原本無異。
如不服本判決，應於判決送達後十日內向本院提出上訴狀。
                                            書記官  楊璧華
中      華      民      國      九十三      年     七     月    十六    日
